臺灣高等法院刑事判決　　　　　　　　95年度上訴字第4148號
　　上　訴　人　臺灣板橋地方法院檢察署檢察官
　　被　　　告　甲○○
　　選任辯護人　蔡明熙律師
上列上訴人因被告違反廢棄物清理法案件，不服臺灣板橋地方法
院95年度訴字第104號，中華民國95年7月18日第一審判決（起訴
案號：臺灣板橋地方法院檢察署94年度偵字第17390號）， 提起
上訴，本院判決如下：
    主  文
原判決撤銷。
柯進聰未依廢棄物清理法規定領有廢棄物處理許可文件，從事廢
棄物處理，處有期徒刑壹年肆月。
    事  實
一、甲○○明知從事廢棄物清除、處理業務，應向直轄市、縣（
    市）主管機關或中央主管機關委託之機關申請核發公民營廢
    棄物清除、處理機構許可文件後，始得受託從事清除、處理
    廢棄物之業務，竟基於從事廢棄物清除之犯意，未依廢棄物
    清理法第41條規定領有廢棄物處理許可證，於民國94年10月
    7日上午接獲王耀慶（ 業經檢察官於95年2月6日以95年度偵
    字第840號為緩起訴處分確定）透過姓名年籍不詳綽號「 阿
    仁」 之男子委託載運廢棄物至臺北縣五股鄉○○路○段98巷
    內傾倒後，甲○○即於同日夜間11時50分許，自臺北縣三重
    市重陽橋下某資源回收場載運未依「營建剩餘土石方處理方
    案」合法處理之營建廢棄土磚塊、混泥塊 (含少量塑膠袋、
    塑膠管)之廢棄物，並向該資源回收場收取新臺幣（下同）3
    000元清除費後（其中1000元支付阿仁），駕駛車牌號碼GS-
    038號之營業曳引車（半拖車車號9S-38號）載運上開廢棄物
    前往上址傾倒之際，為警當場查獲。
二、案經臺北縣政府警察局蘆洲分局移送臺灣板橋地方法院檢察
    署偵查起訴。
    理  由
一、訊據被告甲○○對於在上開時地受王耀慶之託，載運營建廢
    棄土磚塊、混泥塊 (含少量塑膠袋、塑膠管)之廢棄物至上
    址傾倒之事實坦承不諱，惟被告及其辯護人均辯稱：所傾倒
    物品係從合法政府設立的資源回收場載運，內均屬棄土磚塊
    、混泥塊，僅含有少量塑膠袋、塑膠管，係屬一般營建廢棄
    土，為可利用之資源，而非屬廢棄物清理法第2條第1項所稱
    「一般廢棄物」之範圍，被告所為與廢棄物清理法第46條第
    1項第4款之構成要件有間云云置辯。經查，被告於上開時、
    地駕駛前揭曳引車載運含有磚塊、混凝土塊、塑膠袋、塑膠
    管等廢棄物前往上址傾倒之事實，除據被告坦承不諱外，核
    與證人王耀慶、李懿展於原審審理中所述之情節大致相符，
    並有現場照片8幀附卷可稽，是此部分之事實堪以認定。惟
    查，本件爭點乃係被告所載運傾倒之物品是否屬營建剩餘土
    石方及是否屬廢棄物清理法所處罰之「廢棄物」範疇。
二、按未依廢棄物清理法第41條第1項規定領有廢棄物清除、處
    理許可文件，從事廢棄物貯存、清除、處理者，應依同法第
    46條第1項第4款處以刑責，其所定廢棄物之範圍，依廢棄物
    清理法第2條第1項規定， 固分為一般廢棄物及事業廢棄物2
    種（其中一般廢棄物，係由家戶或其他非事業所產生之垃圾
    、糞尿、動物屍體等足以污染環境衛生之固體或液體廢棄物
    ，另事業廢棄物又分為有害事業廢棄物及一般事業廢棄物，
    其有害事業廢棄物，係由事業機構所產生具有毒性、危險性
    ，其濃度或數量足以影響人體健康或污染環境之廢棄物，而
    一般事業廢棄物，則係由事業機構所產生有害事業廢棄物以
    外之廢棄物），惟一般營建廢棄土，包含建築工程、公共工
    程及建築物拆除工程施工所產生之剩餘土石方、磚瓦、混凝
    土塊，均為有用資源，非屬廢棄物範圍，依照內政部營建署
    組織條例、營建廢棄土處理方案規定及80年行政院環保小組
    工作會報討論結論，其主管機關為內政部營建署，至於因施
    工所附帶產生之金屬屑、玻璃碎片、塑膠類、木屑、竹片、
    紙屑、瀝清等廢棄物，則屬於一般事業廢棄物，始依廢棄物
    清理法規定，固有行政院於86年12月31日以台（86）內字第
    52109號函釋在案。惟此一前提要件，是以營建剩餘土石方
    須依「營建剩餘土石方處理方案」規定合法處理者，始不以
    「廢棄物」認定，此有最高法院95年台上字第3681號判決可
    資參照。
三、又依卷附查獲時之現場照片觀之（ 參見94年度偵字第17390
    號偵查卷第23至26頁），被告所載運傾倒者主要為廢磚塊、
    混凝土塊、僅其中夾雜少量之廢塑膠袋、塑膠管等物；證人
    即查獲時到場開立罰單之臺北縣五股鄉公所清潔隊環保稽查
    李懿展於原審審理中亦到庭證稱：「（檢察官問：當初看到
    他倒的是什麼東西？）磚塊。因為那時候很晚了，但是後來
    在白天的時候去看一次，確定是磚塊。（檢察官問：有沒有
    垃圾袋那些東西？）晚上看不清楚。…（檢察官問：這些磚
    塊算是廢棄物嗎？）因為那時候是警察看到的，依我的方式
    是會開單，警告廢棄物，所以我們認為是一般的建築廢棄物
    ，就是拆房子的廢棄物。…（檢察官問：你們當時為什麼會
    開這樣的罰單，依照如何的標準？）因為被告任意傾倒廢棄
    物磚塊。」（參見原審95年6月28日審判筆錄第4頁、 第5頁
    ），而證人李懿展當時在現場所開立之臺北縣五股鄉違反廢
    棄物清理法案件告發單上之違反事實欄中，復明確記載「從
    事廢棄物清除、處理業務，未持有主管機關申請核發公民營
    廢棄物清除處理許可證而從事『營建廢棄物』清除處理業務
    」等內容，有該告發單1紙附卷可稽， 顯見案發時立即趕至
    現場開單告發之證人李懿展，當時係認定被告所傾倒者為一
    般拆房子的磚塊，屬於營建廢棄物甚明。故被告所傾倒者之
    廢磚塊、混凝土塊中雖夾雜少量之廢塑膠袋、塑膠管等物，
    然上開磚塊、混凝土塊既係因拆除建築物或其他工程所產生
    ，雖摻混夾雜塑膠袋、塑膠管等廢棄物，然由卷附照片及證
    人李懿展之當場判斷可知，夾雜之比例甚低，一般人當場即
    得認定主要為拆除建築物或其他工程所產生營建廢棄物，若
    僅因其中少量夾雜塑膠袋、塑膠管，便忽略該營建剩餘土石
    方之可利用性，將之全部視為廢棄物，不僅徒增清理上之負
    擔，且亦未能充分利用有用資源，當非妥適（最高法院92年
    度台上字第4119號判決意旨參照），是以被告所傾倒者，應
    屬可充為資源使用之拆除建築物或其他工程所產生之廢棄磚
    石、混凝土塊，得依「營建剩餘土石方處理方案」處理之範
    圍，固堪認定。惟查以：被告雖陳稱：所傾倒的廢棄物，是
    從台北縣三重市12號抽水站旁的資源回收場內所載運，惟被
    告對於該回收場是否屬合法土石方資源回收場，其地址為何
    ，名稱為何，均無法提出證明以證其說，且查以被告於94年
    10月8日偵訊中，對於檢察官訊問：磚塊從何運出？其答稱
    ：三重工地，我從那裡搬出來，營造廠都沒有給四聯單等語
    （見偵卷94年10月8日偵訊筆錄），益見被告所稱：磚塊、
    混凝土塊係來自於合法土石方資源回收場一詞，實有其可議
    之處。況依依營建剩餘土石方處理方案五、收容處理場所使
    用管理，其（一）直轄市、縣（市）政府或公共工程主辦（
    管）機關應訂定收容處理場所經營管理及處理作業規範，發
    給運送剩餘土石方流向證明文件。營建工程剩餘土石方之進
    場處理、場外轉運、再利用及加工處理資料，應由收容處理
    場所經營單位逐案定期報送主管機關備查，副知該場所在地
    之直轄市、縣（市）政府。並於每月底上網申報餘土處理、
    轉運及再利用資料。（四）剩餘土石方處理後應由收容處理
    場所經營單位確實檢核及簽認運送剩餘土石方流向及處理記
    錄文件。經裝置具有逐車追蹤流向功能之設備據以管制土石
    方流向者，可提供直轄市、縣（市）政府及公共工程主辦（
    管）機關辦理查核餘土流向監控資訊，作為辦理估驗計價之
    佐證資料。是合法土資場，其運送剩餘土石方流向，依上開
    規定有其一定程序，惟依被告所陳載運磚塊、混凝土塊的過
    程，均無處理及記錄剩餘土石方流向，復查以被告所載運傾
    倒之建築廢棄物，如係來自合法土資場，亦應不會在磚塊、
    混凝土塊中還夾帶少量的塑膠袋、塑膠管等物，且合法的土
    資場亦應會開立四聯單交付被告才是，甚且合法土資場所堆
    置可利用之建築廢棄土，一般都需要出錢購買，本件被告運
    費不但非由指示其載運綽號「阿仁」者或王耀慶給付，竟由
    資源回收場內員工給付運費，顯與常情有違，其所辯稱：所
    載運建築廢棄物係來自合法土資場云云，應屬卸責之詞。而
    依證人即當時取締之環保稽查人員李懿展（原名李閨沁）於
    原審審判中到庭證稱：被告所傾倒之地係以前之五股垃圾山
    ，該地不能倒棄物等語（見原審95年6月28日審判筆錄），
    且證人即請被告載運磚塊傾倒之王耀慶於原審審判時亦證稱
    ：（問：你認為把磚塊倒到你承租的土地是合法的？）不合
    法等語（見上開原審審判筆錄），而被告既未領有廢棄物清
    除、處理之許可文件，又未依規定將運建築廢棄物運往合法
    指定之土資場或棄置場，而將磚塊、混凝土塊傾倒於王耀慶
    違法承租之土地上。依上開說明，被告顯未依「營建剩餘土
    石方處理方案」規定合法處理營建廢棄物甚明，其所傾倒之
    「磚塊、混凝土塊」，依上開最高法院95年台上字第3681號
    判決要旨所陳，即屬廢棄物清理法所稱「廢棄物」。而被告
    亦自承於事發前已從事工作一年餘（見偵卷第39頁），對於
    合法的土資場會開立四聯單交交付一節，亦屬知情，且前曾
    因違反廢棄物清理法案件遭法院判刑，此為被告供述在卷，
    且有本院被告前案紀錄表1份在卷可按。被告對於自資源回
    收場載運、清除需要文件一節，其對於非法載運傾倒廢棄物
    一節，應有認識，犯行洵堪認定，應依法論科。
四、核被告所為，係犯廢棄物清理法第46年第1項第4款之罪。原
    審未予詳查，遽以被告所載運之營建廢棄物非屬廢棄物清理
    法所稱「廢棄物」，而為被告無罪之諭知，尚有未合，檢察
    官執此指摘原判決不當，核有理由，自應由本院將原判決撤
    銷改判。爰審酌被告有非法從事廢棄物處理前科，仍然再犯
    ，犯罪之動機、目的、手段及犯罪所生之損害，暨犯後態度
    等一切情狀，量處如主文所示之刑，以資懲戒。
據上論斷，應依刑事訴訟法第369條第1項、第364條、第299條第
1項前段，廢棄物清理法第46條第1項第4款，判決如主文。
本案經檢察官周志榮到庭執行職務。
中　　華　　民　　國　　96　　年　　1　　月　　25 　　日
　　　　　　　　　刑事第４庭    審判長法　官  蔡秀雄
　　　　　　　　　　　　　　　　　    法　官  楊貴志
　　　　　　　 　 　　　　　　　　　　法　官  周煙平
以上正本證明與原本無異。
如不服本判決，應於收受送達後十日內向本院提出上訴書狀，其
未敘述上訴之理由者並得於提起上訴後十日內向本院補提理由書
（均須按他造當事人之人數附繕本）。
                                      書記官  蕭麗珍
中　　華　　民　　國　　96　　年　　1 　　月　　29　　日
附錄：本案論罪科刑法條全文
廢棄物清理法第46條第1項第4款
有下列情形之一者，處 1 年以上 5 年以下有期徒刑，得併科新
臺幣 3 百萬元以下罰金：
一、任意棄置有害事業廢棄物。
二、事業負責人或相關人員未依本法規定之方式貯存、清除、處
    理或再利用廢棄物，致污染環境。
三、未經主管機關許可，提供土地回填、堆置廢棄物。
四、未依第 41 條第 1 項規定領有廢棄物清除、處理許可文件，
    從事廢棄物貯存、清除、處理，或未依廢棄物清除、處理許
    可文件內容貯存、清除、處理廢棄物。
五、執行機關之人員委託未取得許可文件之業者，清除、處理一
    般廢棄物者；或明知受託人非法清除、處理而仍委託。
六、公民營廢棄物處理機構負責人或相關人員、或執行機關之人
    員未處理廢棄物，開具虛偽證明。
